# BT业务- 未提供实质建造服务

提问人：月下清河 783 时间：2021-04-07 14:33:06
陈版主，您好！
我碰到一个BT业务处理，想请教您。
公司A与政府指定企业B签署蒸汽管网代建合同，管网设计图纸由B负责，A建设管道的标准、金额、合同均需B确定，但是A要确保工程质量，承担工程质量问题造成的损失。管网建设完工后，需要进行工程造价审计，并经过B核准确认方可确认代垫款金额。代垫款通过蒸汽销售时，B在每吨协议价格上加价而进行支付。
公司A与施工方C签署工程施工委托合同，工程应该在 19 年基本完工， 19 年 12 月已经开始蒸汽运营。但是C在 20 年才开出 240 万发票， 21 年根据工程造价的结果开出剩余发票 60 万，这两笔款项公司A均未支付。 21 年工程造价审计结果确定代垫款为 300 万。
该公司 20 年开始采用新收入准则。
根据上述内容，我们想确认： 1 ）根据企业会计准则解释第 2 号，由于公司A不提供实质建造服务，而是委托施工，故不按建造业务确认收入。 2 ）
即使是新收入准则下，能否根据收入中关于主要责任人或代理人的认定，考虑到由于A不具有工程施工合同的自主定价权，基本由B主导，尽管A负责施工质量，也可认定为是代理人。故不确认建造收入及成本。 3 ）根据企业会计准则解释第 2 号，项目公司未提供实际建造服务，将基础设施建造发包给其他方的，不应确认建造服务收入，应当按照建造过程中支付的工程价款等考虑合同规定，分别确认为金融资产或无形资产。根据上述内容， 19 年、 20 年均未实际支付工程价款，那要如何入账呢？ 4 ）如果按权责发生制中应付的工程价款考虑，确认长期应收款和应付账款-暂估款。由于该项长期应收款的回款计划是按蒸汽销量确定的，参考新收入准则关于融资成分的判断，属于不具有融资成分的内容，那是否就不再折现，也不确认利息收入。 5 ）综上，则是 19 年及 20 年,根据发包工程施工量：
借：长期应收款；
贷：其他应付款；
按销售量回款时，
借：应收账款；
贷：长期应收款；
主营业务收入
不知以上分析，是否合理？
期待陈版回复，非常感谢！
BT项目

回答人：chenyiwei
虽然《企业会计准则解释第 14 号》是从 2021 年度起正式执行，但因其基本原理与新收入准则更为切合，因此建议已执行新收入准则的企业在 2020年度就参照该新规定对PPP项目进行会计处理。
参照解释 14 号规定，“社会资本方提供建造服务（含建设和改扩建，下同）或发包给其他方等，应当按照《企业会计准则第 14 号——收入》确定其身份是主要责任人还是代理人，并进行会计处理，确认合同资产”。一般理解，此类建造活动虽然分包，但社会资本方仍就工程质量、进度、安全生产等向政府方承担首要责任，且有选择承建商并谈判建设合同的自主权，因此采用总额法确认建造收入的可能性相对较大。
合同资产的确认取决于收入的确认而不是工程款的实际支付（权责发生制口径），即使在原解释 2 号下也是一样的。